【裁判字號】    97,交抗,799
【裁判日期】    970724
【裁判案由】    聲明異議
【裁判全文】
臺灣高等法院臺中分院刑事裁定         97年度交抗字第799號
抗 告 人即
原處分機關  交通部公路總局臺中區監理所臺中市監理站
代  表  人  乙○○
受處分人    甲○○
上列抗告人因聲明異議案件，不服臺灣臺中地方法院中華民國97
年6 月23日裁定（97年度交聲字第1077號），提起抗告，本院裁
定如下：
    主  文
抗告駁回。
    理  由
一、本件抗告意旨略以：汽車駕駛人因違反道路交通管理處罰條
    例第35條規定受吊扣駕駛執照處分，如無當時駕駛車種之駕
    駛執照，仍應吊扣其持有其他車種之駕駛執照，主要係考量
    其違規行為對道路交通秩序之維持及道路交通安全已生較大
    影響，故吊扣其持有之駕駛執照，以限制其繼續駕車行駛道
    路之權利，係屬駕駛行為之限制，並不因所持駕駛執照種類
    之不同而有所差異。本案異議人現僅領有汽車駕照（未考領
    機車駕照），今騎乘重機車遭警舉發酒後駕車案，於上級機
    關未為新函示前，謹依條例第35條規定按交通部函示裁處吊
    扣汽車駕駛執照12個月。為此，就原裁定關於「原處分關於
    吊扣駕駛執照12個月之處分亦撤銷，上開撤銷部分，甲○○
    不罰」部分，爰於法定期間內提起抗告云云。
二、按汽車駕駛人飲用酒類或其他類似物後，其吐氣所含酒精濃
    度超過每公升0.25毫克，不得駕車；駕駛汽車經測試檢定酒
    精濃度超過標準，處汽車駕駛人罰鍰1萬5千元以上6 萬元以
    下，並當場移置保管該汽車及吊扣駕駛執照1 年，道路交通
    安全規則第114條第2 款、道路交通管理處罰條例第35條第1
    項第1 款分別定有明文。復按民國（下同）94年12月14日修
    正前道路交通管理處罰條例第68條規定「汽車駕駛人，因違
    反本條例及道路交通安全規則之規定，受吊扣或吊銷駕駛執
    照處分時，吊扣或吊銷其持有各級車類之駕駛執照。」，其
    立法意旨，在於違規行為對道路交通秩序之維持及道路交通
    安全已生較大之影響，固規定吊扣或吊銷其持有各級車類之
    駕駛執照，以限制其繼續駕車行駛道路之權利，其係屬駕駛
    行為之限制，並不因所持駕駛執照種類不同而有差異。然該
    條文業於94年12月14日修正為「汽車駕駛人，因違反本條例
    及道路交通安全規則之規定，受吊銷駕駛執照之處分時，吊
    銷其持有各級車類之駕駛執照」，並於95年3月1日施行，乃
    因舊法將違法或違規駕駛人所持有各級車類之駕駛執照一併
    吊扣或吊銷，過於苛酷，對人民工作及生活影響甚鉅，故為
    上開修正。是依前開修正後道路交通管理條例第68條規定，
    受吊扣駕駛執照處分時，不再吊扣駕駛人持有之各級車類駕
    駛執照，僅於受吊銷駕駛執照處分時，始吊銷其持有之各級
    車類之駕駛執照，而限縮原條文之適用範圍，即受吊扣駕駛
    執照處分不在本條規定適用之列甚明。
三、經查：本件受處分人持有普通小型車駕駛執照，但於95年12
    月29日凌晨1時29分許駕駛車牌號碼FA2-411號重型機車，經
    檢測後酒精濃度超過規定標準之違規事實，為受處分人所不
    爭執，亦有臺中市警察局中市警交字第GC0000000號舉發違
    反道路交通管理事件通知單、交通部公路總局臺中區監理所
    台中市監理站裁監稽違字第裁61-GC0000000號裁決書影本各
    1份附卷可稽，本件違規事實洵堪認定。惟依卷附汽車駕照
    基本資料顯示，受處分人所持有之駕駛執照種類僅有普通小
    型車，故受處分人未領有重型機車駕駛執照甚明。本件受處
    分人之違規行為係發生於95年12月29日，自應依現行（修正
    後）之道路交通管理處罰條例第68條裁處，受處分人既未領
    有重型機車駕駛執照可供執行吊扣處分，依上開說明，原處
    分機關依修正後道路交通管理處罰條例第68條規定執行吊扣
    駕駛執照處分時，已不得再吊扣受處分人所持有其他各級車
    類之駕駛執照，始符合依法行政原則。又按法官須超出黨派
    之外，依據法律獨立審判，不受任何干涉，憲法第80條定有
    明文。從而，法官就具體個案為審判時，既係依法獨立審判
    ，行政機關所為函釋僅供審判時參酌，法官並不受該機關函
    釋之拘束甚明。本件抗告人雖舉交通部相關函釋，認仍應就
    受處分人之普通小型車駕照予以吊扣等情，惟依道路交通管
    理處罰條例第68條規定修正之意旨，本件受處分人違規而依
    法所受之處分，應為限制其騎乘重機車之權利，而非限制受
    處分人駕駛普通小型車之權利，業經原審詳載理由依據。抗
    告人援引上開交通部函釋，認本件受處分人之交通違規，應
    吊扣受處分人之普通小型車駕照等情，顯係不當擴張道路交
    通管理處罰條例第68條之適用範圍，即有不當。綜上所述，
    原審認受處分人就吊扣汽車駕駛執照12個月部分聲明異議，
    為有理由，爰撤銷原處分關於吊扣駕駛執照12個月部分，並
    為不罰之諭知，於法並無違誤，抗告人抗告意旨仍執前詞，
    任意指摘原裁定不當，為無理由，應予駁回。
四、據上論結，應依道路交通案件處理辦法第26條，刑事訴訟法
    第412條，裁定如主文。
中    華    民    國    97    年    7     月    24    日
            刑事第七庭    審判長法  官  林  榮  龍
                                法  官  江  錫  麟
                                法  官  張  惠  立
上列正本證明與原本無異。
不得再抗告。
                                書記官  陳  慈  傳
中    華    民    國    97    年    7     月    24    日


司法院資訊處製作；財團法人民間司法改革基金會備份。
